臺灣高等法院刑事判決　　　　　　　 100年度上訴字第1841號
上　訴　人
即　被　告　張吉勝
選任辯護人　方興中律師
上列上訴人因違反毒品危害防制條例案件，不服臺灣臺北地方法
院100年度訴字第68號，中華民國100年5月18日第一審判決（起
訴案號：臺灣臺北地方法院檢察署99年度偵字第23877號），提
起上訴，本院判決如下：
    主  文
原判決關於如附表一所示之罪及定應執行刑部分，均撤銷。
張吉勝犯如附表一所示之罪，各處如附表一所示之主刑及從刑。
應執行有期徒刑捌年陸月，未扣案之販賣毒品所得新臺幣壹仟元
沒收，如全部或一部不能沒收時，以其財產抵償之；未扣案之販
賣毒品所得新臺幣壹仟元與真實姓名年籍不詳之成年男子連帶沒
收，如全部或一部不能沒收時，以其等財產連帶抵償之；未扣案
之販賣毒品所得新臺幣貳仟元與「浣熊輕鋼架」老闆之成年男子
連帶沒收，如全部或一部不能沒收時，以其等財產連帶抵償之。
    事  實
一、張吉勝於民國90年12月間，因施用第二級毒品案件，經原審
    以91年度毒聲字第1088號裁定送觀察、勒戒後，認有繼續施
    用毒品之傾向，再經臺灣臺北地方法院檢察署檢察官聲請送
    強制戒治並以91年度毒偵第852、1870、2240號提起公訴，
    經原審以91年度毒聲字第1997號裁定入戒治處所施以強制戒
    治1年，並經本院以92年度上訴字第1048號分別判處有期徒
    刑7月及8月，應執行有期徒刑1年2月確定；於91年間，又因
    違反槍砲彈藥刀械管制條例案件，經原審以91年度訴字第69
    9號判處有期徒刑1年6月確定；復因竊盜案件，經原審以91
    年度簡字第3539號判處有期刑6月確定。嗣上開4案件，經本
    院以93年度抗字第209號裁定定應執行有期徒刑2年10月確定
    。張吉勝於91年11月19日入臺灣臺北戒治所施以強制戒治，
    於92年4月15日停止戒治而改入監執行上開徒刑，並於94 年
    10月19日縮刑假釋出監並付保護管束，保護管束期間於95年
    3月26日屆滿未經撤銷，視為已執行論。另於97年間，因違
    反槍砲彈藥刀械管制條例案件，經臺灣板橋地方法院以97年
    度簡字第5415號判處有期徒刑6月確定，並於98年6月18日執
    行完畢出監。
二、張吉勝猶不知悔改，明知安非他命係毒品危害防制條例第2
    條第2項第2款所規範之第二級毒品，不得非法持有、販賣，
    竟意圖營利，分別由張吉勝自己一人、或與真實姓名年籍不
    詳之成年男子共同、或與真實姓名年籍不詳之「浣熊輕鋼架
    」工程有限公司（下稱「浣熊輕鋼架」）老闆之成年男子共
    同，基於販賣第二級毒品之犯意，以其持用之0000000000門
    號，供欲向其（等）購買毒品者即劉家駒、鍾維凱、晏木生
    聯絡，俟約定購買毒品之數量及價格後，於下列時、地販賣
    第二級毒品安非他命予劉家駒、鍾維凱、晏木生：
  (一)於99年6月間某日，鍾維凱以自己持用之不詳行動電話門號
    ，先行撥打至張吉勝持用之0000000000號行動電話門號，向
    張吉勝表示欲購買安非他命達成合意後，復於同日前往新北
    市○○區○○路近秀朗橋某處會面，而以新臺幣（下同）10
    00元之代價，向張吉勝購得重0.2公克之安非他命1小包施用
    。
  (二)於99年7 月20日，鍾維凱以持用之0000000000行動電話門號
    ，先行撥打至張吉勝持用之0000000000號行動電話門號，向
    張吉勝表示欲購買安非他命達成合意後，復於同日前往臺北
    市文山區萬芳醫院前，而由與張吉勝有共同犯意聯絡之某真
    實姓名年籍不詳之成年男子負責將重量不詳之安非他命1小
    包交付予鍾維凱，惟張吉勝該次所交付之安非他命重量顯然
    不足，鍾維凱遂於同日22時26分許再以上開行動電話撥打至
    張吉勝所持用之上開行動電話，惟由某不詳成年男子接聽，
    鍾維凱抱怨安非他命之重量不足，經該不詳男子允諾將反映
    予張吉勝知悉後，張吉勝接續與鍾維凱約定於99年7月22日
    ，由張吉勝偕同上開交付安非他命之不詳成年男子至臺北市
    文山區「警察學校」對面巷內與鍾維凱見面，由該名不詳成
    年男子將前次不足額部分之安非他命交予鍾維凱，鍾維凱再
    行交付1000元予張吉勝，而以1000元代價，向張吉勝購得重
    0.2公克之安非他命施用。
  (三)於99年7月29日（起訴書誤載為99年7月28日，業經公訴檢察
    官當庭更正），劉家駒先持用以其母親之老闆朱照粉名義申
    請之0000000000號市內電話，撥打至張吉勝持用之00000000
    00號行動電話門號，向張吉勝表示欲購買安非他命達成合意
    後，復於同日前往新北市○○區○○路靠近秀朗橋某處會面
    ，惟因劉家駒當日所攜帶之現金不足，故最後未向張吉勝購
    得安非他命施用，因而未遂。
  (四)於99年8月間某日，晏木生向張吉勝表示欲購買安非他命，
    惟張吉勝斯時身上並無安非他命可為交易，張吉勝遂與晏木
    生達成購買之合意，約定各自另行前往位於新北市○○區○
    ○路上之「全家便利商店」前為交易，嗣於同日某時許，迨
    晏木生抵達「全家便利商店」後，張吉勝亦偕同一真實姓名
    年籍不詳之自稱「浣熊輕鋼架」老闆之成年男子前來，晏木
    生即將2000元交予張吉勝，張吉勝再轉予該「浣熊輕鋼架」
    老闆之成年男子收受，嗣再由該「浣熊輕鋼架」老闆之成年
    男子將安非他命1克（即含袋重0.375公克）交付予晏木生施
    用。
三、案經臺北市政府警察局大安分局報告臺灣臺北地方法院檢察
    署檢察官偵查起訴。
    理  由
一、證據能力部分
  (一)被告張吉勝於偵查及法院審理時之自白，並非出於強暴、脅
    迫、利誘、詐欺、疲勞訊問、違法羈押或其他不正方法所得
    ，具有任意性，且核與事實相符，依刑事訴訟法第156條第1
    項規定自有證據能力。
  (二)按刑事訴訟法第159條第1項雖規定，被告以外之人於審判外
    之言詞或書面陳述，除法律有規定外，不得作為證據。本件
    證人劉家駒、鍾維凱、晏木生等前於檢察官前並經具結後所
    為之證詞固均屬被告以外之人於審判外之陳述，惟依刑事訴
    訟法第159條之1第2項規定，原則上屬於法律規定為有證據
    能力之傳聞證據，於例外顯有不可信之情況，始否定其得為
    證據。是以，得為證據之被告以外之人於偵查中所為之陳述
    ，因其陳述未經被告詰問，應認屬於未經合法調查之證據，
    此項詰問權之欠缺，非不得審判中由被告行使以補正，而完
    足為經合法調查之證據，最高法院97年度台上字第2340號判
    決參照。而證人劉家駒、鍾維凱、晏木生既於原審審理中經
    傳喚到庭，且業經被告及辯護人當庭行使詰問權，是認該瑕
    疵業已治癒，為有證據能力。至證人劉家駒、鍾維凱、晏木
    生於警詢中之陳述，則業經辯護人否認證據能力，且不具有
    傳聞證據之例外情形，自不得採為論罪科刑之依據。然此係
    指上開證人在警詢中之證詞，就欲以之直接或間接證明本案
    起訴犯罪事實成立與否之情況，應無證據能力，惟並不影響
    其證詞得作為「彈劾證據」，即得以之作為證人本身在其他
    場合陳述可信度之證據，當無疑義（最高法院97年度台上字
    第1981號、第6321號判決意旨參照）。
  (三)按偵查犯罪機關依法定程序監聽之錄音，係以監聽之錄音帶
    為其調查犯罪所得之證據，司法警察依據監聽錄音結果予以
    翻譯而製作之通訊監察譯文，乃該監聽錄音帶內容之顯示，
    此為學理上所稱之「派生證據」，屬於文書證據之一種。於
    被告或訴訟關係人對其譯文之真實性發生爭執或有所懷疑時
    ，法院固應依刑事訴訟法第165條之1第2項之規定，勘驗該
    監聽錄音帶以踐行調查證據之程序，俾確認該錄音聲音是否
    為通訊者本人及其內容與通訊監察譯文之記載是否相符，或
    傳喚該通訊者為證據調查。倘被告或訴訟關係人對該通訊監
    察譯文之真實性並不爭執，即無勘驗辨認其錄音聲音之調查
    必要性，法院於審判期日如已踐行提示通訊監察譯文供當事
    人辨認或告以要旨，使其表示意見等程序並為辯論者，其所
    為之訴訟程序即無不合。查本件被告所持用0000000000號行
    動電話等通訊監察譯文（見偵卷一第102-219頁），經原審
    及本院於審判期日調查證據時，均提示上揭通訊監察譯文供
    當事人等辨認及告以要旨等程序，被告及其辯護人均表示無
    意見，且同意作為證據，已合法踐行證據調查程序，自得作
    為證據。
  (四)至本院所引用之下列卷證資料，並無證據證明係公務員違背
    法定程序所取得，且被告、辯護人及檢察官於本院準備程序
    及審判期日中對該等卷證資料之證據能力均未表示爭執（見
    本院卷第36背-37頁、73背-74頁），迄至言詞辯論終結前亦
    未聲明異議，又卷內之文書證據，亦無刑事訴訟法第159條
    之4之顯有不可信之情況與不得作為證據之情形，本院審酌
    上開證據資料製作時之情況，尚無違法不當及證明力明顯過
    低之瑕疵，認為以之作為證據應屬適當，是依刑事訴訟法第
    第159條之5規定，所引用之卷證所有證據，亦均有證據能力
    。
二、實體部分
  (一)上開犯罪事實欄二、(一)、(二)、(三)所載犯罪事實、及犯罪事實
    欄二、(四)所載有販賣第二級毒品予證人晏木生之事實，業經
    被告於偵查、原審及本院審理時坦承不諱（見偵卷二第38-
    39頁、原審卷第84背-86頁、本院卷第77背-78頁），核與證
    人劉家駒、鍾維凱、晏木生於原審審理時證述之情節大致相
    符（見原審卷第75背-76、79背-80、82-84背頁），並有通
    訊監察譯文（見偵卷一第126-127、130、142、190-193頁）
    附卷可稽，足認被告上開自白，與事實相符合，應堪採信。
  (二)被告就犯罪事實欄二、(四)所載販賣第二級毒品予證人晏木生
    部分，雖於本院審理時辯稱：伊是陪晏木生去向于建中購買
    安非他命，不是伊販賣給晏木生，伊也沒有與于建中共同販
    賣給晏木生，是于建中直接販賣給晏木生云云。然近年來毒
    品之濫用，危害國民健康與社會安定日益嚴重，治安機關對
    於販賣或施用毒品之犯罪行為，無不嚴加查緝，各傳播媒體
    對於政府大力掃毒之決心亦再三報導，已使毒品不易取得且
    物稀價昂，苟被告無利可圖，當無甘冒被供出來源或被檢警
    查緝法辦判處重刑之危險，逕參加毒品交易過程，並負責以
    電話聯繫洽談毒品交易數量、價格等非一般僅居中牽線者可
    決定之事項，更無可能在上手原已願與晏木生在「浣熊輕鋼
    架」接觸交易下，仍願親身犯險積極居中從事相約、帶人、
    交付價款等販賣客觀行為。再參諸被告於另案偵查中已證稱
    ：該案被告于建中係浣熊輕鋼架之老闆，伊有積欠于建中3
    萬多元，因伊無法清償該筆借款，故由于建中提供毒品予伊
    販賣，伊願意承認有販賣毒品等語（見偵卷二第34頁），且
    依被告與證人晏木生間於99年7月29日14時40分47秒之通訊
    監察譯文亦表示：「A（即被告）：你要給我8,000元就對了
    。你賺東西我賺錢。B（即晏木生）：啊？A（即被告）：我
    賺500啦‧‧‧」等語（見偵卷一第197頁），均足認被告確
    係為牟取販賣利益，始積極參與和證人晏木生間毒品交易之
    聯繫、洽談、帶人、交付價款等販賣行為，堪證被告與「浣
    熊輕鋼架」之老闆確實有共同犯意之聯絡及行為分擔，是以
    被告辯稱沒有共同販賣，或上開通訊監察譯文中「你賺東西
    ，我賺500」僅係開玩笑云云，應非事後卸責之詞，均難採
    信。而按販賣毒品安非他命係違法行為，非可公然為之，而
    安非他命亦無公定價格，且每次買賣之價格、數量，亦隨時
    依雙方之關係深淺、資力、需求量、對行情之認知、來源是
    否充裕、查緝是否嚴緊、購買者被查獲時供述購買對象之可
    能風險之評估等因素，而異其標準，機動調整，非可一概論
    之。從而，販賣之利得，除非經行為人詳細供出各次所販賣
    之毒品之進價及售價，且數量俱臻明確外，實難察得其交易
    實情，然販賣者從價差或量差中牟利，方式雖異，惟其販賣
    行為在意圖營利則屬同一。從而，舉凡有償交易，除足以反
    證其確係另基於某種非圖利本意之關係外，通常尚難因無法
    查悉其精確之販入價格，作為是否高價賣出之比較，諉以無
    營利之意思而阻卻販賣犯行之追訴。本件被告交付安非他命
    既屬有償行為，且每次交易前係先特別與證人劉家駒、鍾維
    凱、晏木生等人約定交易之地點，倘非有利可圖，自無平白
    甘冒觸犯重罪之風險而特意約定地點有償交付前揭證人安非
    他命之理，足認被告主觀上確有販賣第二級毒品以營利之意
    圖。
  (三)綜上所述，本件事證明確，堪認被告分別涉犯販賣第二級毒
    品既遂罪及販賣第二級毒品未遂等罪，均應予以依法論科。
三、論罪部分：
  (一)按安非他命屬毒品危害防制條例第2條第2項第2款所列之第
    二級毒品，故核被告所為，分別係犯毒品危害防制條例第4
    條第2項之販賣第二級毒品既遂罪及同條第6項、第2項之販
    賣第二級毒品未遂罪（詳如附表一所示）。被告持有第二級
    毒品之低度行為，均為其販賣之高度行為所吸收，不另論罪
    。查被告有如犯罪事實欄所載之前科及執行紀錄之事實，此
    有本院被告前案紀錄表在卷足憑，被告於受有期徒刑執行完
    畢後5年內故意再犯本件有期徒刑以上之4罪，爰就被告本件
    所犯之販賣第二級毒品既遂罪、販賣第二級毒品未遂罪均依
    法加重其刑。又被告著手於販賣安非他命予證人劉家駒，然
    因證人劉家駒當日所攜帶之現金不足而未完成交易，為未遂
    犯，爰適用刑法第25條第2項減輕其刑，並先加後減之。再
    按犯毒品危害防制條例第4條至第8條之罪於偵查及審判中均
    自白者，減輕其刑，係指偵查及審判中均有自白犯罪而言，
    故僅須被告於偵、審中均曾經自白，即得認有該條項之適用
    ，不以始終承認為必要（最高法院100年度台上字第1500號
    判決意旨參照）。查：被告對於其有販賣第二級毒品予證人
    鍾維凱2次、劉家駒1次之犯行，於偵查、原審及本院審理時
    均自白不諱；至被告雖對於販賣第二級毒品予證人晏木生之
    時間與證人晏木生之證詞未有相合，且亦否認因此獲有利益
    ，惟對於證人晏木生欲購買第二級毒品雙方有先達成合意，
    再約定至新北市○○區○○路「全家便利商店」前會合，復
    於收受證人晏木生購毒之金錢後，轉手交予「浣熊輕鋼架」
    老闆之成年男子，再由「浣熊輕鋼架」老闆之成年男子將安
    非他命交付予證人晏木生之參與販賣行為之情節，被告於偵
    查中、原審及本院審理時則均為自白，應爰依毒品危害防制
    條例第17條第2項規定，均減輕其刑，並先加後減之。又犯
    罪事實欄二、(四)之部分，被告與「浣熊輕鋼架」老闆之成年
    男子有犯意聯絡及行為分擔；犯罪事實欄二、(二)之部分，被
    告則與某真實姓名年籍不詳之成年男子有犯意聯絡及行為分
    擔，均應論以共同正犯。又被告所犯上揭各罪間，犯意各別
    ，行為互異，均應分論併罰。
  (二)被告及其辯護人雖主張被告業已供出毒品來源係于建中，應
    有毒品危害防制條例第17條第1項之適用云云，按犯毒品危
    害防制條例第4條第2項販賣第二級毒品罪，供出毒品來源，
    因而破獲者，依同條例第17條得減輕其刑之規定。其所稱「
    供出毒品來源，因而破獲者」，係指被告供出毒品來源之有
    關資料，諸如前手之姓名、年籍、住居所、或其他足資辨別
    之特徵等，使調查或偵務員因而對之發動調查或偵查並破獲
    者而言。申言之，被告之「供出毒品來源」，與調查或偵查
    犯罪之公務員對之發動調查或偵查並進而破獲之間，論理上
    須具有先後且相當之因果關係，非謂被告一有「自白」、「
    指認」毒品來源之人，而破獲在後，即得依上開規定予以減
    刑。若被告供出毒品來源者之前，調查或偵查犯罪之公務員
    已有確切之證據，足以合理之懷疑被告所供販賣毒品來源之
    人，則嗣後之破獲與被告之「供出毒品來源」間，即欠缺先
    後且相當之因果關係，自不得適用上開規定予以減刑（最高
    法院97年度台上第1475號判決要旨參照）。查：警方查獲並
    移送偵辦于建中販賣毒品乙案，係於99年9月22日，而被告
    第一次指認毒品來源係于建中則於99年10月4日，此分別有
    臺北市政府警察局大安分局刑事案件移送書、被告99年10月
    4日之警詢筆錄在卷可稽（見本院卷第47-55頁），顯見早於
    被告指認前，警方業已對于建中發動偵查並予以查獲，即可
    認與被告之指認行為不具因果關係。且查于建中前科，關於
    其涉嫌毒品危害防制條例案件僅2件，其中1件為施用毒品案
    ，因犯罪嫌疑不足，經臺灣臺北地方法院檢察署99年度毒偵
    字第3427號為不起訴處分確定。至另1件雖涉嫌販賣第二級
    毒品安非他命，惟亦因犯罪嫌疑不足，經臺灣臺北地方法院
    檢察署99年度偵字第22079號為不起訴處分，並經臺灣高等
    法院檢察署100年度上職議字第8531號處分駁回職權送再議
    確定，亦有于建中之本院被告前案紀錄表、及上開關於涉嫌
    販賣第二級毒品之2份檢察署處分書附卷可稽（見本院卷第
    45-46、58-59頁），再參酌前開99年度偵字第22079號不起
    訴處分書復載稱：「‧‧‧證人張吉勝證稱被告（于建中）
    有販賣毒品情事等語，惟證人張吉勝與被告（于建中）間有
    債務糾紛一情，亦為證人張吉勝證述在卷，且亦無其他證據
    證明張吉勝所述屬實，故本件自難在無其他補強證據之情形
    下，僅依據證人‧‧‧張吉勝有瑕疵之證述，遽令被告（于
    建中）擔負販賣第二級毒品之罪責」等語，足認本件亦未因
    被告供出毒品來源係于建中，因而破獲之情，自無得援引毒
    品危害防制條例第17條第1項減輕或免除其刑。至證人晏木
    生雖曾證稱有向浣熊輕鋼架老闆交易毒品，惟其於偵、審中
    亦一再否認認識其人（見偵卷二第27頁、原審卷第80頁），
    而證人于建中於本院審理時亦堅決否認有提供或販賣安非他
    命予被告等語（見本院卷第74-75頁），故無從據以補強確
    認于建中為本件被告販賣第二級毒品之上手或共犯，是本件
    應僅認係「自稱浣熊輕鋼架老闆之成年男子」與被告共犯之
    。另被告於本院審理時復請調閱100年度他字第947號偵查卷
    再行查證，惟前開99年度偵字第22079號不起訴處分書業已
    載明此部分犯罪嫌疑不足，且上開案件亦未以「偵」字案進
    行偵辦，即不能謂已破獲，核亦無調閱之必要，均併此敘明
    。
四、原審以被告上開犯罪事證明確，予以論罪科刑，固非無見，
    惟查：按累犯，刑法第47條第1項規定加重本刑至1/2；另同
    法第66條前段亦規定有期徒刑減輕者，減輕其刑至1/2 ，但
    此均僅係對加重、減輕之最高幅度予以規範，法院於未逾法
    定1/2 之範圍內，對加重、減輕之幅度，仍得本於職權予以
    裁量。按毒品危害防制條例第4條第2項之販賣第二級毒品罪
    ，最輕本刑為有期徒刑7年，而刑之加減，依先加後減之原
    則，應先依累犯之規定加重其刑，但此加重之幅度，法院有
    裁量權，惟此既經加重，其最低刑度應「超過」有期徒刑7
    年；再依毒品危害防制條例第17條第2項之規定，至多可減
    輕其刑1/2，則被告之最低刑度應超過有期徒刑3年6月即足
    （即「超過」7年×1/2＝「超過」3年6月），若再加依未遂
    犯之規定，至多可再遞減輕其刑1/2，則被告之最低刑度亦
    應超過有期徒刑1年9月即足（即「超過」7年×1/2×1/2＝
    「超過」1年9月）（最高法院86年度台上字第72號、92年度
    台上字第5063號判決意旨參照）。又刑法第59條所定減輕其
    刑，以宣告法定最低度之刑猶嫌過苛者，始有此適用。查本
    件被告所犯如附表一所示之販賣第二級毒品既遂、未遂罪，
    其中附表一編號1、2、4，經1加（累犯）1減（毒品危害防
    制條例第17條第2項）後，被告之最低刑度應為超過有期徒
    刑3年6月，原判決宣告刑為有期徒刑4年；及附表一編號3，
    經1加（累犯）2減（毒品危害防制條例第17條第2項、未遂
    犯），被告之最低刑度應為超過有期徒刑1年9月，原判決宣
    告刑為有期徒刑2年，均在該法定最低度刑以上，即無再援
    引刑法第59條遞減輕其刑之必要，原判決疏未詳酌及此，於
    法自有違誤。又犯罪事實二、(二)部分與一不詳成年男子共犯
    ，而二、(四)部分與「浣熊輕鋼架」老闆之成年男子共犯，其
    販賣毒品所得，應與之連帶沒收，如全部或一部不能沒收，
    以其等財產連帶抵償，原判決就上開販賣毒品所得未諭知連
    帶沒收及連帶抵償，亦有未洽。是被告上訴意旨執前詞否認
    犯罪事實欄二、(四)共同販賣犯行、及認本件應有毒品危害防
    制條例第17條第1項減刑之適用，併請從輕量刑，雖均為無
    理由，惟原判決既有上開可議，仍屬不可維持，自應由本院
    將原判決關於如附表一所示之罪及定應執行刑部分均撤銷改
    判，爰審酌被告非屬不具勞動力之人，當以謀取正途獲得金
    錢，僅為圖得一己之私利，無視於國家防制毒品危害之禁令
    ，竟販售毒品牟利，不僅助長毒品氾濫，戕害他人之身心發
    展，且足以使購買而施用者導致精神障礙、性格異常，甚至
    造成生命危險之生理成癮性及心理依賴性，戕害國民身心健
    康，惟念及被告犯後已坦承犯行，具有悔悟之意，犯後態度
    良好，暨其生活狀況、智識程度等一切情狀，分別量處如主
    文第2項所示之刑，並定其應執行刑。
五、按沒收為從刑之一種，依主從不可分之原則，應附隨緊接於
    主刑之下而同時宣告；又共同正犯因相互間利用他人之行為
    ，以遂行其犯意之實現，本於責任共同之原則，有關沒收部
    分，對於共犯間供犯罪所用之物，自均應為沒收之諭知（最
    高法院91年度台上字第5583號判決意旨可資參照）。再毒品
    危害防制條例第19條第1項規定「犯第4條至第9條、第12條
    、第13條或第14條第1項、第2項之罪者，其供犯罪所用或因
    犯罪所得之財物，均沒收之，如全部或一部不能沒收時，追
    徵其價額或以其財產抵償之」，此規定係採義務沒收主義，
    凡供犯罪所用或因犯罪所得之財物，且屬犯人所有者，均應
    宣告沒收。又毒品危害防制條例第19條第1項規定性質上係
    沒收之補充規定。其屬於本條所定沒收之標的，如得以直接
    沒收者，判決主文僅宣告沒收即可，不生「追徵其價額」或
    「以其財產抵償之」問題，須沒收之標的全部或一部不能沒
    收時，始生「追徵其價額」或「以其財產抵償之」選項問題
    。而「追徵其價額」或「以其財產抵償之」係屬兩種選項，
    分別係針對現行貨幣以外之其他財產與現行貨幣而言。本規
    定所稱「追徵其價額」者，係指所沒收之物為金錢以外之其
    他財物而無法沒收時，因其實際價值不確定，應追徵其價額
    ，使其繳納與原物相當之價額，並無以其財產抵償之問題。
    倘嗣後追徵其金錢價額，不得結果而須以其財產抵償者，要
    屬行政執行機關依強制執行之法律之執行問題，即無不能執
    行之情形，自毋庸諭知「或以其財產抵償之」。如不能沒收
    之沒收標的為金錢時，因價值確定，判決主文直接宣告「以
    其財產抵償之」即可，不發生追徵價額之問題（最高法院99
    年度第5次刑事庭會議紀錄參照）。經查：本件被告如犯罪
    事實欄二、(一)、(二)、(四)之販賣第二級毒品犯罪所得分別為10
    00、1000、2000元，各應依毒品危害防制條例第19條第1項
    諭知沒收，如全部或或一部不能沒收時，以其財產抵償之（
    詳如附表編號1、2、4所示）。又其中犯罪事實二、(二)部分
    雖係被告與一不詳成年男子共犯，而二、(四)部分則係被告與
    「浣熊輕鋼架」老闆之成年男子共犯，其販賣毒品所得，應
    與其等連帶沒收，如全部或或一部不能沒收時，以其等財產
    連帶抵償。至被告所持用之0000000000號行動電話，係他人
    借予伊使用，業據被告於本院審理時供明在卷（見本院卷第
    77背-78頁），顯非被告所有，毋庸諭知沒收，併此敘明。
據上論斷，應依刑事訴訟法第369條第1項前段、第364條、第299
條第1項前段，毒品危害防制條例第4條第2項、第6項、第17條第
2項、第19條第1項，刑法第11條、第28條、第47條第1項、第25
條第2項、第51條第5款，判決如主文。
本案經檢察官林炳雄到庭執行職務。
中    華    民    國   100    年    8     月    2     日
                刑事第二十二庭審判長法  官  郭雅美
                                    法  官  洪于智
                                    法  官  李麗珠
以上正本證明與原本無異。
如不服本判決，應於收受送達後10日內向本院提出上訴書狀，其
未敘述上訴之理由者並得於提起上訴後10日內向本院補提理由書
（均須按他造當事人之人數附繕本）「切勿逕送上級法院」。
                                    書記官  陳啟文
中    華    民    國   100    年    8     月    2     日
附錄：本案論罪科刑法條全文
毒品危害防制條例第4條
製造、運輸、販賣第一級毒品者，處死刑或無期徒刑；處無期徒
刑者，得併科新臺幣2 千萬元以下罰金。
製造、運輸、販賣第二級毒品者，處無期徒刑或7 年以上有期徒
刑，得併科新臺幣1 千萬元以下罰金。
製造、運輸、販賣第三級毒品者，處5 年以上有期徒刑，得併科
新臺幣7 百萬元以下罰金。
製造、運輸、販賣第四級毒品者，處3 年以上10年以下有期徒刑
，得併科新臺幣3 百萬元以下罰金。
製造、運輸、販賣專供製造或施用毒品之器具者，處1年以上7年
以下有期徒刑，得併科新臺幣1 百萬元以下罰金。
前五項之未遂犯罰之。
附表一
┌─┬─────┬──────┬────┬───────┐
│  │犯罪之時間│所販之毒品、│交易對象│ 所犯罪名及   │
│  │          │重量、交易金│        │ 科處罪刑     │
│  │          │額          │        │              │
├─┼─────┼──────┼────┼───────┤
│  │99年6月間 │安非他命    │鍾維凱  │販賣第二級毒品│
│1 │某日      │            │        │，累犯，處有期│
│  │          │0.2公克     │        │徒刑肆年；犯罪│
│  │          │1000元      │        │所得財物新臺幣│
│  │          │            │        │壹仟元沒收，如│
│  │          │            │        │全部或一部不能│
│  │          │            │        │沒收時，以其財│
│  │          │            │        │產抵償之。    │
├─┼─────┼──────┼────┼───────┤
│  │99/7/20至 │安非他命    │鍾維凱  │共同販賣第二級│
│2 │99/7/22   │            │        │毒品，累犯，處│
│  │          │0.2公克     │        │有期徒刑肆年；│
│  │          │1000元      │        │犯罪所得財物新│
│  │          │            │        │臺幣壹仟元與真│
│  │          │            │        │實姓名年籍不詳│
│  │          │            │        │之成年男子連帶│
│  │          │            │        │沒收，如全部或│
│  │          │            │        │一部不能沒收時│
│  │          │            │        │，以其等財產連│
│  │          │            │        │帶抵償之      │
├─┼─────┼──────┼────┼───────┤
│  │99/7/29   │安非他命    │劉家駒  │販賣第二級毒品│
│3 │          │            │        │未遂，累犯，處│
│  │          │未遂        │        │有期徒刑貳年。│
│  │          │            │        │              │
│  │          │            │        │              │
├─┼─────┼──────┼────┼───────┤
│  │99年8月間 │安非他命    │晏木生  │共同販賣第二級│
│4 │某日      │            │        │毒品，累犯，處│
│  │          │0.375公克   │        │有期徒刑肆年；│
│  │          │2000元      │        │犯罪所得財物新│
│  │          │            │        │臺幣貳仟元與「│
│  │          │            │        │浣熊輕鋼架」老│
│  │          │            │        │闆之成年男子連│
│  │          │            │        │帶沒收，如全部│
│  │          │            │        │或一部不能沒收│
│  │          │            │        │時，以其等財產│
│  │          │            │        │連帶抵償之。  │
└─┴─────┴──────┴────┴───────┘